【裁判字號】    98,簡上,711
【裁判日期】    981119
【裁判案由】    傷害等
【裁判全文】
臺灣高雄地方法院刑事判決             98年度簡上字第711號
上  訴  人
即  被  告  甲○○
選任辯護人  邱超偉律師
?????  石繼志律師
上列上訴人因家暴傷害等案件，不服本院高雄簡易庭民國98年6
月2 日98年度審簡字第70號第一審刑事簡易判決（聲請簡易判決
處刑案號：97年度偵字第31305 號），提起上訴，被訴毀損部分
及被訴家暴傷害部分，各經本院管轄之第一、二審合議庭判決如
下：
    主  文
原判決關於毀損部分撤銷。
甲○○被訴毀損部分無罪。
其餘上訴駁回。
    事  實
一、甲○○與乙○○係兄弟，為二親等旁系血親，2 人間有家庭
    暴力防治法第3 條第4 款所稱之家庭成員關係。兩人前因房
    產繼承發生糾紛細故，於民國96年9 月4 日凌晨零時許，在
    高雄市左營區勵志新村147 號國軍眷舍，甲○○因不滿乙○
    ○將其個人物品移至屋外，一時氣憤，詎基於傷害之犯意，
    徒手用力將乙○○推向該處對面168 號國軍眷舍門口，致乙
    ○○受有右臉部皮下血腫6 ×5 公分、右下肢擦傷0.5 ×0.
    5 公分之傷害。
二、案經乙○○訴由臺灣高雄地方法院檢察署檢察官偵查後聲請
    簡易判決處刑。
    理  由
壹、證據能力部分：
    按被告以外之人於審判外之言詞或書面陳述，除法律有規定
    者外，不得作為證據。又被告以外之人於審判外之陳述，雖
    不符前4 條之規定，而經當事人於審判程序同意作為證據，
    法院審酌該言詞陳述或書面陳述作成時之情況，認為適當者
    ，亦得為證據，刑事訴訟法第159 條第1 項、第159 條之5
    第1 項分別定有明文。查本案認定事實所引用之卷證資料，
    除原已符同法第159 條之1 至第159 條之4 規定、及法律另
    有規定等傳聞法則例外規定，而得作為證據外，其餘卷證資
    料，並無證據證明係公務員違背法定程序所取得，檢察官、
    被告及辯護人於審判程序中復均同意作為認定本件犯罪事實
    之證據，且本院審酌前揭陳述作成時之情況，並無違法取證
    之瑕疵，亦認以之作為證據為適當，是本件有關被告以外之
    人於審判外之言詞或書面陳述等供述證據，依前揭法條意旨
    ，自均得為證據。
貳、有罪部分：
一、訊據上訴人即被告固坦認於前揭時、地有出手推告訴人乙○
    ○致其受有前揭傷害，惟矢口否認有上開傷害之犯行，辯稱
    ：其非故意傷害告訴人，其推告訴人係基於正當防衛云云。
    經查：
（一）被告於前揭時、地，徒手將告訴人推向該處對面168 號國
      軍眷舍門口，致告訴人受有右臉部皮下血腫6 ×5 公分、
      右下肢擦傷0.5 ×0.5 公分等傷害一節，業據被告於偵訊
      時供承不諱（見偵卷第48頁），於本院審理時亦坦認：其
      有推告訴人，可能比較用力等語（見本院卷第79頁），核
      與告訴人之指訴情節相符（見偵卷第2 頁），而告訴人於
      案發（96年9 月4 日凌晨零時許）後之同日凌晨1 時許，
      隨即至醫院就診驗傷等情，有高雄市立聯合醫院驗傷診斷
      書1 紙在卷可稽（見偵卷第43頁），足徵被告之推擠行為
      與告訴人前揭傷害結果間，有相當因果關係。上揭事實，
      自堪認定。
（二）雖被告以前詞置辯，惟查，被告於本院審理時供稱：告訴
      人將其東西丟出來，重複3 、4 次，「其火大」，把告訴
      人推出去，那次可能比較用力等語（見本院卷第79頁），
      足見被告係因為「火大」、基於內心一時憤怒，而出手推
      告訴人，且力道非微，則其有傷害人之身體故意甚明，自
      難謂係出於防衛意思，且酌以對親密家人間主張正當防衛
      ，必須先迴避，迴避不成，復以抵禦或報警之方式為之，
      以此等方式均無法阻擋後，始可予以攻擊，惟稽之告訴人
      對被告本身並無積極攻擊行為，被告亦未有無法報警或抵
      禦不成之情，卻捨此不為直接對其弟即告訴人用力推擠致
      傷，顯悖比例原則，尚非防衛行為，自無刑法上正當防衛
      之適用，是被告出手推告訴人之舉，主觀上自出於傷害故
      意無訛。
（三）綜上，本件事證已臻明確，被告之家暴傷害犯行，洵堪認
      定，應予依法論科。
二、核被告所為，係犯刑法第277 條第1 項普通傷害罪。而被告
    係對於家庭成員即二親等旁系血親，故意實施身體上不法侵
    害之家庭暴力行為，屬家庭暴力防治法第2 條第2 款之家庭
    暴力罪，惟因家庭暴力防治法並無傷害罪之罰則規定，故仍
    應依刑法傷害罪之規定處斷。原審因而適用刑法第277 條第
    1 項、第41條第1 項前段，刑法施行法第1 條之1 等規定，
    並審酌被告本應以理性、和平之態度處事，竟不思此途率爾
    為上開犯行，其所為實屬不該，暨其犯罪之動機、目的及手
    段等一切情狀，就家暴傷害犯行，量處被告有期徒刑2 月，
    並諭知易科罰金之折算標準，認事用法均妥適，量刑亦未逾
    越法定刑的範圍，是被告提起上訴猶製新詞否認犯行，為無
    理由，應予駁回。
參、無罪部分：
一、聲請簡易判決處刑意旨略以：被告甲○○與告訴人兩人於96
    年9 月3 日晚間某時，在高雄市左營區勵志新村147 號國軍
    眷舍發生衝突，詎被告竟基於毀損之犯意，將告訴人鎖住上
    址大門之鎖頭活葉扣撬開，致該鎖頭不堪使用，足生損害於
    告訴人，因認被告涉犯刑法第354 條之毀損器物罪嫌等語。
二、按犯罪事實應依證據認定之，無證據不得認定犯罪事實；不
    能證明被告犯罪者，應諭知無罪之判決，刑事訴訟法第154
    條第2 項、第301 條第1 項前段分別定有明文。復事實之認
    定，應憑證據，如未能發現相當證據，或證據不足以證明，
    自不能以推測或擬制之方法，為裁判基礎；又認定不利於被
    告之事實，須依積極證據，苟積極證據不足為不利於被告事
    實之認定時，即應為有利被告之認定，更不必有何有利之證
    據；再認定犯罪事實，所憑之證據，雖不以直接證據為限，
    間接證據亦包括在內，然無論直接或間接證據，其為訴訟上
    之證明，須於通常一般之人均不致於有所懷疑，而得確信其
    為真實之程度者，始得據之為有罪之認定，倘其證明尚未達
    到此一程度，而有合理性懷疑之存在時，即無從為有罪之認
    定（最高法院30年上字第816 號、40年臺上字第86號、76年
    臺上字第4986號判例意旨參照）。又按刑法第354 條之毀損
    罪，以使所毀損之物，失其全部或一部之效用為構成要件（
    最高法院47年臺非字第34號判例意旨參照）。
三、公訴意旨認被告涉有毀損器物罪嫌，無非係以告訴人偵查中
    之指訴為主要論斷之依據。訊據被告固坦認於前揭時、地，
    將前揭鎖頭活葉扣撬開，惟堅詞否認有何毀損犯行，辯稱：
    前揭鎖頭仍可以使用，其雖將鎖頭活葉撬開，但仍無損該鎖
    頭之功能等語。經查：
（一）本件案發時間為96年9 月3 日，嗣告訴人於97年11月20日
      提出鎖頭1 個供本院民事庭勘驗時，已事隔年餘，是否確
      為同一鎖頭，或在此1 年期間鎖頭之狀態有無變更，並非
      無疑。且本院民事庭依職權當庭勘驗結果認：鎖的功能是
      完好的，只是在鎖與門間的活葉已經被破壞而彎曲等語，
      有本院民事庭97年度家護字第1731號97年11月20日非訟事
      件筆錄影本1 份在卷可稽，並經調閱本院97年度家護抗字
      第104 號卷核閱無誤，足見該鎖頭縱係告訴人所指遭被告
      毀損之鎖頭，其功能仍然完好，雖活葉彎曲，惟並未喪失
      其效用，是被告前揭所辯，尚非全然無據。
（二）雖告訴人於本院審理時，亦庭呈鎖頭，經本院當庭勘驗結
      果認：鎖頭外觀完整，以鑰匙插入可以轉動但無法開啟等
      語（見本院卷第61頁），然為被告所否認，辯稱：案發當
      日的鎖頭是銅色的，前揭家事庭的是藍色的，今日告訴人
      提出的鎖頭卻是綠色的，告訴人今日庭呈之鎖頭與其住家
      鎖孔大小不同，對不上去等語（見本院卷第78頁），復遍
      查本案全卷卷宗，未有何案發當時查扣系爭鎖頭而為之證
      據保全措施，是縱告訴人庭呈前揭鎖頭，亦無以證明果係
      案發當時之鎖頭，況佐以前揭家事法庭距案發時日較近，
      勘驗結果亦已確認該鎖頭功能無缺，縱告訴人本院庭呈之
      鎖頭果為案發當時系爭鎖頭，然酌以本件案發至今已距2
      年餘，日時久遠，則未能使用之原因，亦非必與被告前揭
      所為有直接關連，是告訴人前揭鎖頭是否因被告前揭所為
      而不堪使用即有合理可疑，自難為不利被告之認定。
（三）綜上，檢察官所舉之證據，既不足以證明被告有損壞告訴
      人之鎖頭已致令不堪使用之程度，自與刑法第354 條毀損
      器物罪之構成要件有間，非可率以該罪相繩。此外，本院
      復查無其他積極證據足資證明被告確有前開毀損犯行，基
      於罪疑唯輕原則，即難謂被告有毀損犯行。揆諸首揭說明
      ，係屬不能證明被告犯罪，自應為無罪之諭知。原審就毀
      損部分為被告有罪之判決，容有未恰，被告上訴否認犯罪
      ，指摘原判決不當，為有理由，自應由本院撤銷原判決，
      並依法諭知無罪之判決。
（四）末按檢察官聲請以簡易判決處刑之案件，經法院認為有第
      451 條之1 第4 項但書之情形者，應適用通常程序審判之
      ，刑事訴訟法第452 條定有明文。又對於簡易判決之上訴
      ，準用刑事訴訟法第3 編第1 章及第2 章之規定，管轄第
      二審之地方法院合議庭受理簡易判決上訴案件，應依通常
      程序審理。其認案件有刑事訴訟法第452 條之情形者，應
      撤銷原判決，逕依通常程序為第一審判決，法院辦理刑事
      訴訟簡易程序案件應行注意事項第14項亦定有明文。本案
      原審依承辦檢察官聲請簡易判決處刑，對被告以毀損器物
      罪論罪科刑，經本院撤銷原判決，改判被告無罪，即有刑
      事訴訟法第451 條之1 第4 項但書第3 款之情形，故依前
      揭規定，應由本院合議庭逕依通常程式審理後，自為第一
      審判決，檢察官如不服本判決，仍得於法定上訴期間內，
      向管轄之第二審法院就此部分提起上訴，併此敘明。
據上論斷，應依刑事訴訟法第455 條之1 第1 項、第3 項、第45
2 條、第369 條第1 項、第2 項、第364 條、第299 條第1 項前
段、第301 條第1 項前段，判決如主文。
本案經檢察官丙○○到庭執行職務。
中    華    民    國    98    年    11    月    19    日
                  刑事第九庭    審判長法  官   鄭詠仁
                                      法  官   黃沛文
                                      法  官   謝枚霏
以上正本證明與原本無異。
被訴家暴傷害部分不得上訴。
被訴毀損部分，如不服本判決應於收受送達後10日內向本院提出
上訴書狀，並應敘述具體理由；如未敘述上訴理由者，應於上訴
期間屆滿後20日內向本院補提理由書（均須按他造當事人之人數
附繕本）「切勿逕送上級法院」。
中    華    民    國    98    年    11    月    19    日
                                      書記官   楊馥如


司法院資訊處製作；財團法人民間司法改革基金會備份。
